【裁判字號】    95,易,605
【裁判日期】    951031
【裁判案由】    毒品危害防制條例
【裁判全文】
臺灣高雄地方法院刑事判決               95年度易字第605號
公  訴  人  臺灣高雄地方法院檢察署檢察官
被      告  乙○○
                    (現在監).
上列被告違反毒品危害防制條例案件，經檢察官聲請簡易判決處
刑（95年度毒偵字第2103號），本院認不宜以簡易判決處刑，改
依通常訴訟程序審理，被告為有罪之陳述，本院適用簡式審判程
序審理，判決如下：
    主  文
許慶琳施用第二級毒品，處有期徒刑肆月，如易科罰金以銀元參
佰元即新台幣玖佰元折算壹日。
    事  實
一、乙○○前因施用毒品案件，經臺灣高雄地方法院89年度毒聲
    字第3369號裁定送勒戒所觀察、勒戒，並於民國89年6 月13
    日因無繼續施用傾向而依法釋放；復因施用毒品案件，於95
    年1 月21日，經臺灣高雄地方法院以94年度簡字第6331號判
    處有期徒刑3 月確定。詎乙○○猶不知悔改，仍於前述觀察
    勒戒執行完畢釋放後5 年內，曾因再犯施用毒品罪 (即再犯
    上開94年簡字第6331號判決案件)， 復基於施用第二級毒品
    甲基安非他命之犯意，於95年1 月27日下午1 、2 時許在高
    雄市○○區○○街15之8 號其住處，以玻璃球燒烤吸食煙氣
    方式施用第二級毒品甲基安非他命1 次。嗣於同年1 月27日
    14 時 許，在高雄市苓雅區○○○路367 號為警查獲，經警
    採其尿液送驗後，因呈甲基安非他命之陽性反應，始知悉上
    情。
二、案經高雄市政府警察局苓雅分局報告台灣高雄地方法院檢察
    署檢察官偵查起訴。
    理  由
一、被告乙○○所為係犯死刑、無期徒刑、最輕本刑為3 年以上
    有期徒刑以外之罪，其於準備程序中就被訴事實為有罪之陳
    述，經受命法官告知簡式審判程序之旨，並聽取公訴人、被
    告之意見後，本院認為適宜由受命法官獨任進行簡式審判程
    序，依刑事訴訟法第273 條之1 第1 項規定，由合議庭裁定
    由受命法官獨任進行審判程序，合先敘明。
二、訊據被告對於上揭事實於本院審理時供承不諱，且其為警查
    獲後所採集之尿液，經送檢驗結果，確呈甲基安非他命陽性
    反應，此有高雄市凱旋醫院濫用藥尿液檢驗報告及尿液採證
    代碼對照表各1 紙附卷可稽，是被告之自白核與事實相符，
    應堪採信。
三、被告前因施用毒品案件，經臺灣高雄地方法院89年度毒聲字
    第3369號裁定送勒戒所觀察、勒戒，並於89年6 月13日因無
    繼續施用傾向而依法釋放；復因施用毒品案件，於95年1 月
    21日，經臺灣高雄地方法院以94年度簡字第6331號判處有期
    徒刑3 月確定等情，有台灣高等法院被告前案記錄表在卷可
    稽。經查，被告係於前開觀察勒戒執行完畢 (89年6 月13日
    )5 年 內曾因再犯施用毒品罪 (再犯前開94年簡字第6331號
    判決之罪)， 後復犯本件施用毒品罪行。此時，究應依毒品
    危害防制條例第20條第3 項、第1 項之規定，將被告送觀察
    、勒戒？亦或應依法追訴？此涉及毒品危害防制條例第20條
    第3 項之適用及解釋問題，亦即該條所稱【5 年後『再犯』
    第10條之罪】，其含義為何？固有認應先送觀察、勒戒之意
    見者 (參考台灣高等法院94年法律座談會多數意見)， 惟查
    依現行毒品危害防治條例第20條第3 項之立法理由觀之，修
    正毒品危害防制條例就施用毒品者，只於「初犯」及「五年
    後再犯」二種情形，有其追訴條件之限制，即須於初犯經觀
    察、勒戒或強制戒治釋放後，五年內均無施用毒品之行為，
    始能認其前所實施之觀察、勒戒或強制戒治已足遮斷毒癮，
    而得於五年後再犯時，再予適用初犯之規定，重行觀察、勒
    戒等程序。倘五年內已經再犯，被依法追訴處罰，縱其第三
    次 (或第三次以上)施 用毒品之時間，在初犯釋放五年以後
    ，即與「五年後再犯」之情形有別，且因已於「五年內再犯
    」，顯見其再犯率甚高，原實施觀察勒戒或強制戒治，已無
    法收其實效，而無五年戒斷期之存在，自無再經觀察、勒戒
    及強制戒治之必要，應得逕行追訴處罰 (最高法院95年第7
    次刑事庭決議參照)， 從而，本件被告於第1 次觀察勒戒執
    行完畢 (89年6 月13日)釋 放後，再犯本次施用毒品罪行，
    雖滿五年，然依上開最高法院決議見解，仍應依法論科。
四、被告行為後，如附表所示之法律業經變更，並於95年7 月1
    日施行，玆經整體比較結果，裁判時法並未較為有利，從而
    依刑法第2 條第1 項規定，自應適用行為時法，亦即修正前
    法至明。又甲基安非他命為毒品危害防制條例第2 條第2 項
    第2 款所稱之第二級毒品，核被告施用甲基安非他命之行為
    ，係犯該條例第10條第2 項之施用第二級毒品罪。被告持有
    甲基安非他命後，進而施用，其持有之低度行為，應為施用
    之高度行為所吸收，不另論罪。爰審酌被告曾因施用毒品，
    經觀察勒戒處分執行完畢釋放後，仍不知悔改警惕，猶繼續
    施用毒品，顯然不知悔改，然其犯後尚知坦承犯行，與施用
    毒品為自戕行為及對社會危害性等一切情狀，量處如主文所
    示之刑，並諭知易科罰金之折算標準，以資懲儆。
五、據上論斷：依刑事訴訟法第299 條第1 項前段、第273 條之
    1 第1 項前段，毒品危害防制條例第10條第2 項，刑法第2
    條第1 項前段、第11條前段、修正前刑法 (下同)第41 條第
    1 項前段、刪除前罰金罰鍰提高標準條例第2 條，判決如主
    文。
六、如不服本判決，應自判決送達之翌日起10日內，向本院提出
    上訴狀。
本案經檢察官甲○○到庭執行職務。
中    華    民    國     95     年  10     月  31    日
                    刑事第五庭  法  官  張金柱
以上正本證明與原本無異。
如不服本判決，應於收受送達後10日內向本院提出上訴書狀。
（須附繕本）
中    華    民    國    95    年    11     月    1    日
                                書記官  蘇  豫
附錄本案論罪科刑之法條
毒品危害防制條例第10條施用第一級毒品者，處六月以上五年以
下有期徒刑。
施用第二級毒品者，處三年以下有期徒刑。
┌──────────────────────────────────────────────────┐
│附表：新舊法比較表                                                                                  │
├──────┬─────────────┬─────────────┬───────┬───────┤
│相關變更    │行為時法（下稱舊法）之內容│裁判時法（下稱新法）之內容│比  較  理  由│說  明        │
├──────┼─────────────┼─────────────┼───────┼───────┤
│【易科罰金折│犯最重本刑為5 年以下有期徒│犯最重本刑為5 年以下有期徒│易科罰金折算標│舊法有利      │
│算標準變更】│刑以下之刑之罪，而受6 個月│刑以下之刑之罪，而受6 個月│準由銀元300 元│              │
│修正前刑法第│以下有期徒刑或拘役之宣告…│以下有期徒刑或拘役之宣告者│即新臺幣900 元│              │
│41條第1 項前│得以（銀元，下同）1 元以上│，得以新臺幣1000元、2000元│，提高為以新臺│              │
│段、修正前罰│3 元以下折算1 日，易科罰金│或3000元折算1 日，易科罰金│幣1000元、2000│              │
│金罰鍰提高標│。依刑法第41條易科罰金…就│。                        │元或3000元折算│              │
│準條例第2 條│其原定數額提高為100 倍折算│                          │1 日。        │              │
│→現行刑法第│1 日；法律所定罰金數額未依│                          │              │              │
│41條第1 項前│本條例提高倍數，或其處罰法│                          │              │              │
│段          │條無罰金刑之規定者，亦同。│                          │              │              │
├──────┼─────────────┼─────────────┼───────┼───────┤
│整體比│行為│施用第二級毒品者，處3年以下有期徒刑。                                 │無新舊法比較問│
│較結果│時法│                                                                      │題            │
│      ├──┼───────────────────────────────────┤              │
│      │裁判│同上（毒品危害防制條例第10條第1 項，並未修正）。                      │              │
│      │時法│                                                                      │              │
└───┴──┴───────────────────────────────────┴───────┘


司法院資訊處製作；財團法人民間司法改革基金會備份。
